臺灣彰化地方法院民事判決　九十三年度訴字第六○三號
　　原　　　告　甲○○
　　　　　　　　乙○○○
　　　　　　　　戊○○
　　被　　　告　丁○○
右當事人間請求損害賠償事件，經本院刑事庭裁定移送前來，本院於民國九十四年三
月二十二日言詞辯論終結，判決如左：
    主    　文
被告應給付原告甲○○新台幣肆拾萬貳仟陸佰捌拾陸元、原告乙○○○新台幣壹萬貳
仟玖佰壹拾貳元，及均自民國九十二年三月二十九日起至清償日止，按年息百分之五
計算之利息。
原告其餘之訴駁回。
訴訟費用由被告負擔百分之十五，餘由原告甲○○負擔。
本判決原告勝訴部分，得假執行。但被告如以新台幣肆拾萬貳仟陸佰捌拾陸元、壹萬
貳仟玖佰壹拾貳元分別為原告甲○○、乙○○○預供擔保，各得免為假執行。
原告其餘假執行之聲請駁回。
    事實及理由
一、原告主張：被告於民國九十一年九月四日下午四時十五分許騎乘車號ＫＶＥ－八
    三一號機車，由北往南行經彰化縣鹿港鎮○○路與自由路交叉路口，違規擅闖紅
    燈，並未注意車前狀況及減速慢行，撞及原告甲○○騎乘後載原告乙○○○之車
    號ＱＮＦ－九九九號已完成左轉之機車，致原告甲○○受有腹部鈍傷、外傷性胰
    臟炎、骨盆腔骨折、小腸破裂、肋膜積水等傷害，原告乙○○○受有頭部腫大、
    腳部裂傷等傷害。依民法第一百八十四條第一項、第一百九十三條、第一百九十
    五條等規定，被告應賠償原告下列損害：(一)原告因本件車禍受傷，原告甲○○至
    九十一年十月二十一日止，共支出醫療費用新台幣（下同）五萬零二十五元，原
    告乙○○○至九十一年九月四日止，共支出醫療費用九百四十元。(二)原告因受傷
    而轉院，各支出救護車費用二千一百元。(三)看護費部分：原告甲○○因受傷嚴重
    ，自九十一年九月四日起至九十一年十月二十一日止，在財團法人彰化基督教醫
    院（下稱彰化基督教醫院）住院四十八天，雖由原告甲○○家屬看護，仍應認原
    告受有相當於親屬看護之損失，以每日看護費二千二百元計算，共為一十萬五千
    六百元。又原告甲○○出院後，須在家休養，以二年休養期間，並依每月最低工
    資一萬五千八百四十元計算，則有三十八萬零一百六十元之損害。(三)工作損害部
    分：原告甲○○以販賣服飾為業，每月收入五萬元，其住院四十八天未有工作，
    受有八萬零十六元之損害。(四)喪失工作能力部分：原告甲○○因本件車禍二年須
    他人看護，顯無法工作，以每月所得五萬元計算，受有一百二十萬元損害。又依
    彰化基督教醫院鑑定結果，原告甲○○喪失勞動能力為百分之二三．０七，以原
    告甲○○每月所得五萬元計算，受有四十一萬五千二百六十元之損害。(五)慰撫金
    部分：原告因本件車禍受有傷害，尚未完全康復，精神上有痛苦，原告甲○○、
    乙○○○各得精神慰撫金五十萬元、三十萬元。爰依侵權行為損害賠償之法律關
    係，請求被告給付上開金額等語。並聲明：(一)被告應給付原告甲○○二百七十三
    萬八千一百六十一元、原告乙○○○三十萬三千零四十元，及均自起訴狀繕本送
    達翌日起至清償日止，按年息百分之五計算之利息。(二)願供擔保，請准宣告假執
    行。
二、被告則以：原告甲○○並無駕駛執照，本件車禍係因原告甲○○在十字路口前提
    前左轉佔用被告行駛之外側車道，為肇事主因，被告雖曾稱當時車速過快，但駕
    駛中不可能注意到確實時速，且是在交叉路口，行速緩慢，應無違規，故被告應
    無過失。對原告支出之醫療費用、救護車費用沒有意見，然原告甲○○住院期間
    ，由其家屬看護，不應再請求每日二千二百元之費用，且其於九十二年一月在鎮
    公所調解時已經康復，並無看護必要，亦未喪失勞動能力。另原告請求之慰撫金
    ，亦屬過高等語置辯。並聲明：(一)原告之訴及假執行之聲請均駁回。(二)如受不利
    之判決，願供擔保請准宣告免為假執行。
三、兩造不爭執之事實：
  (一)被告於九十一年九月四日下午四時十五分許騎乘車號ＫＶＥ－八三一號機車，由
    北往南行經彰化縣鹿港鎮○○路與自由路交叉路口，撞及原告甲○○騎乘後載原
    告乙○○○之車號ＱＮＦ－九九九號左轉之機車，致原告甲○○受有腹部鈍傷、
    外傷性胰臟炎、骨盆腔骨折、小腸破裂、肋膜積水等傷害，原告乙○○○受有頭
    部腫大、腳部裂傷等傷害，被告之過失傷害行為，已經本院九十二年自字第八號
    刑事案件判處拘役五十日確定。
　(二)原告因本件車禍受傷，各支出救護車費用二千一百元，原告甲○○支出醫療費用
    五萬零二十五元，原告乙○○○支出醫療費用九百四十元。
　(三)原告甲○○及被告發生車禍時騎乘之機車均未投保強制責任險。
四、得心證之理由：
　(一)查原告主張被告於前揭時、地，係因違規擅闖紅燈，並未注意車前狀況及減速慢
    行，致撞及原告甲○○騎乘後載原告乙○○○之機車之事實，為被告所否認，辯
    稱本件係原告甲○○在十字路口前提前左轉佔用被告行駛之外側車道，為肇事主
    因，被告時速應不致過快，其並無過失云云。經查：本件車禍發生地點之速限為
    四十公里，有道路交通事故調查報告表一份在卷可稽，被告於本院九十二年度自
    字第八號刑事案件審理中，已坦承其當時之車速約五十至六十公里間（見刑事卷
    第三十九頁），故原告主張被告係超速駕駛之事實，應堪認為真實。惟被告發生
    車禍時係由北往南行駛，而依上開道路交通事故調查報告表所載，及原告乙○○○刑事案中陳述：「我們是從中正路要轉自由路，要左轉進入自由路」，原告甲○○係由南往北行駛，在左轉之路口與被告發生碰撞，堪認原告甲○○與被告所
    駕車輛係對向而行。又彰化縣鹿港鎮○○路上之燈號為綠燈時，南北雙向均可同
    時左轉及直行，業經現場處理之警員吳木生在刑事案件中到庭證述在卷，此業經
    本院調取上開刑事卷查明。則原告甲○○在發生車禍當時既得依燈號指示準備左
    轉，被告行車方向之燈號應同屬綠燈，原告主張被告係闖紅燈云云，尚難認為真
    實。
　(二)按行車速度應依標誌、標線等規定行駛，又汽車行駛時，駕駛人應注意車前狀況
    ，並隨時採取必要之安全措施，道路交通安全規則第九十三條第一項第一款、第
    九十四條第三項分別定有明文。被告騎乘機車通過上開交岔路口，應注意該處路
    段速限僅有時速四十公里，自當遵循上揭交通安全規定，依照速限規定行駛並注
    意前方車況，小心通過，且依當時天候、路況、視距等情形，均無不能注意之特
    別情事，竟疏於注意，仍以五十至六十公里左右之時速貿然超速前行，致與原告
    甲○○所駕機車發生碰撞，並造成原告分別受有前揭傷害，被告駕車行為自有過
    失。又本件車禍經送請台灣省彰化縣區車輛行車事故鑑定委員會鑑定及台灣省車
    輛行車事故覆議鑑定委員會覆議結果，亦認被告駕駛重機車超速行駛，為本件車
    禍肇事次因，此有台灣省彰化縣區車輛行車事故鑑定委員會彰鑑字第九二０四二
    三號鑑定意見書、台灣省車輛行車事故覆議鑑定委員會九十二年十一月十日府覆
    議字第九二一一一一０號函各一份附在本院刑事卷可參（見刑事卷第七十二至七
    十三頁、第九十六頁），且被告因其過失傷害行為，業經本院判處拘役五十日，
    亦經本院調取上開刑事卷查明，是被告辯稱其並無過失云云，尚無可採，至原告
    甲○○於本件車禍之發生，雖亦有過失（詳如後述），然此仍無卸於被告應負過
    失之責。又原告係因本件車禍受有前揭傷害，足認其二人所受傷害與被告之過失
    行為間有相當因果關係，被告自應負過失侵權行為責任。
　(三)次按因故意或過失，不法侵害他人之權利者，負損害賠償責任。不法侵害他人之
    身體或健康者，對於被害人因此喪失或減少勞動能力或增加生活上之需要時，應
    負損害賠償責任；不法侵害他人之身體、健康者，被害人雖非財產上之損害，亦
    得請求賠償相當之金額。民法第一百八十四條第一項前段、第一百九十三條第一
    項、第一百九十五條第一項分別定有明文。本件原告因被告之過失侵權行為，而
    受有傷害，則原告依上開規定，請求被告賠償其損害，自屬有據，茲就原告請求
    之項目及金額分述如下：
　1.醫療費用部分：查原告主張其二人因本件車禍，原告甲○○支出醫療費用五萬零
    二十五元，原告乙○○○支出醫療費用九百四十元之事實，業據其提出醫療費用
    收據為證，且為被告所不爭執，應堪認為真實。
　2.增加生活上需要部分：
　　救護車費用：原告主張其等因本件車禍受傷，各支出救護車費用二千一百元之
      事實，業據其提出收據二件為證，且為被告所不爭執，應為可採。
  　看護費用：原告甲○○主張其因本件車禍受傷，自九十一年九月四日起至九十
      一年十月二十一日止住院四十八天，由其家屬看護，以每日看護費二千二百元
      計算，共為一十萬五千六百元。又其出院後，在家休養二年期間，由其家屬看
      護，依每月最低工資一萬五千八百四十元計算，則有三十八萬零一百六十元之
      損害之事實，為被告所否認，辯稱原告甲○○住院期間由其家屬看護，不應請
      求看護費，且其出院後已痊癒，並無看護之必要云云。按被害人因受傷需人看
      護，而由親屬看護時，雖無現實看護費之支出，亦應認被害人受有相當看護費
      之損害而得向加害人請求賠償，故原告甲○○如因本件車禍受傷，而有由其家
      屬看護之必要，自得請求看護費，被告辯稱原告甲○○由其家屬看護，不得請
      求看護云云，尚無可採。經查，原告甲○○於九十一年九月四日因本件車禍受
      有腹部鈍傷、外傷性胰臟炎、骨盆腔骨折、小腸破裂、肋膜積水等傷害在彰化
      基督教醫院住院治療，同年月五日行疝氣修補手術和小腸和小腸接合手術，住
      院治療至同年十月二十一日出院，有原告所提出之九十二年一月二十七日、二
      十八日診斷書二張可稽。是依原告甲○○受傷情形以觀，堪認原告甲○○於九
      十年九月四日至同年十月二十一日住院期間，應有他人看護之必要。惟原告甲○○所提每日二千二百元之看護費，係一般看護之行情，為其所自承，而原告
      住院期間，係由其妻即原告乙○○○僱用之外籍看護工及原告之家屬共同看護
      ，該外籍看護工每月薪水為二萬餘元之事實，業據證人即原告之子丙○○證述
      在卷（見本院九十四年三月二十二日言詞辯論筆錄），本院審酌原告之家屬並
      非受有專業訓練之看護人員，其看護原告甲○○支出勞務，評價為金錢時不宜
      以職業看護標準計算，應以每日一千元為相當，故原告甲○○住院期間，由其
      家屬看護之看護費用應為四萬八千元。復查，原告甲○○於出院後，自我照顧
      能力缺損，需由他人看護，建議看護二年以上，業經本院向彰化基督教醫院查
      明，有該院九十三年十一月二十三日（九三）彰基病歷字第九三一一０七三號
      函可稽；參以證人丙○○證稱原告甲○○出院後，係由其家人在家看護等語，
      則原告甲○○主張其出院後二年仍須由其家人看護乙情，應為可採，被告辯稱
      原告甲○○應無受看護之必要云云，亦無可取，原告甲○○主張其出院後受看
      護期間，應以最低基本工資每月一萬五千八百四十元計算看護費，應屬相當，
      故原告甲○○出院後之看護費為三十八萬零一百六十元。是本件原告甲○○所
      受相當於看護費之損害應為四十二萬八千一百六十元，逾此範圍為無理由。
　3.喪失或減少勞動能力部分：原告甲○○主張其因本件車禍，受傷住院期間無法工
    作，其販賣服飾每月收入五萬元，受有八萬零十六元之損害。另其因本件車禍二
    年須他人看護而無法工作，受有一百二十萬元損害，又依鑑定結果，原告甲○○
    喪失勞動能力為百分之二三．０七，以三年計算共受有四十一萬五千二百六十元
    之事實，為被告所否認，辯稱原告並未喪失勞動能力云云。經查：
    原告甲○○主張其因本件車禍受傷住院期間，無法工作，喪失所得之事實，為
      被告所不爭執，應為可採。惟原告甲○○主張其於車禍發生時，係向彰化縣鹿
      港鎮公所承租攤舖販賣服飾為業，車禍前每月收入五萬元之事實，業據其提出
      彰化縣鹿港鎮公所九十三年九月二十一日函一件為證，被告對原告甲○○車禍
      發生前係以販賣服飾為業乙情，並不爭執，然否認原告甲○○每月之收入為五
      萬元。經查，原告甲○○於發生車禍前，販賣服飾之所得約為每月二萬元之事
      實，業經證人即原告之子丙○○到庭證述：原告發生車禍前是在市場設攤賣衣
      服，賣衣服是因為向旁邊的人買攤位，所以營業範圍約有四、五坪，每月扣除
      必要費用淨利約二萬元，伊因與原告同住，所以知道原告之營業所得等語在卷
      。（見本院九十四年三月二十二日言詞辯論筆錄），被告對證人丙○○之證詞
      亦不爭執。故原告甲○○主張其發生車禍前每月收入為五萬元，尚難採信，應
      以每月收入二萬元為相當。是依原告甲○○每月收入二萬元計算，其住院四十
      八天，所受損害為三萬二千元（20000×48/30＝32000）。
    原告甲○○主張其因本件車禍，在家休養二年期間無法工作，其因喪失工作能
      力而受有損害之事實，雖為被告所否認，辯稱原告甲○○已痊癒云云。惟原告
      甲○○因本件車禍受傷，出院後休養期間為二年，在休養期間須由他人看護之
      事實，業如前述，則原告甲○○主張其於九十一年十月二十一日出院後二年期
      間，仍無法工作之事實，應為可採。是依原告甲○○每月收入二萬元計算，其
      所受喪失工作能力之損害應為四十八萬元。
    至原告甲○○雖另主張其依彰化基督教醫院鑑定結果，受有減損勞動能力百分
      之二三．０七之損害。然經本院囑託彰化基督教醫院鑑定原告甲○○之勞動能
      力，該院鑑定結果認為：目前患者沒有再度工作主要是受到年紀、頻尿尿失禁
      及患者本身的心理與家庭因素的影響，原先受傷因素影響輕微，受傷後應避免
      工作半年（骨折因素），目前工作能力部分，依據勞保殘廢給付標準，為障害
      項目五二之附註「胸腹部臟器遺存障害者」，係指胸腹部遺存機障害，致工作
      上確有明顯之阻害而由醫學上可予證明者，如膀胱括約股變化所致尿失禁或且
      門括約肌不全（因斷裂等）所致之大便失禁者，適用第五十二項第十三級，對
      應之工作能力喪失比例為百分之二三．０七，此有該院九十四年一月二十日九
      十四彰基院字第九四０一三八號函附鑑定可稽。是原告甲○○係以販賣服飾為
      業，屬輕度勞動之行業，而其於鑑定時，又係因身體老化之因素，而滅少工作
      能力，尚難認其於發生車禍，出院休養二年後，仍因本件車禍而減損工作能力
      。至原告甲○○雖主張其係因車禍始有發生尿失禁情形云云，惟其發生車禍後
      ，係在彰化基督教醫院接受治療，該院對原告甲○○之治療及癒後情形，應知
      悉甚詳，而依上開鑑定報告所記載：「患者（即原告甲○○）身體狀況為腹部
      明顯疤痕、右手第五指掌關節動關節活動範圍０至五五度，可舉起約五公斤重
      的椅子，膀胱控制稍差，頻尿且偶有尿失禁，下下樓梯稍差、記憶力稍差，九
      十一年九月四日至九十一年十月二十一日住院治療，九十一年十一月十八日至
      九十一年十一月十九日疑有腸沾粘阻塞再度住院治療。考慮臨床上常見腹部手
      術、腹膜炎患者，容易有腸沾粘或腸阻塞問題，患者受傷半年以後，沒有再因
      為本原因於彰化基督教醫院門診，患者本身年紀大（六十九歲），本身工作能
      力會隨年齡增長而變差，若加上受傷後長時間活動不夠的因素，容易加快體力
      變差、老化的速度，右手第五指當指關節骨折和右側坐骨骨折，需休養等待骨
      折癒合約半年，頻尿、尿失禁為最近一年的症狀，可能會影響工作能力等因素
      」等語觀之，上開鑑定報告並未認原告頻尿、尿失禁係因本件車禍之原因所致
      ，則原告甲○○主張其因本件車禍，於出院休養二年後，仍因此減少勞動能力
      ，致受有損害云云，即屬無據，而難採信。
　4.精神慰撫金部分：本件原告因被告之過失侵權行為，受有傷害，精神上自受有痛
    苦，其請求精神慰撫金，應屬有據。經查，原告甲○○係高中肄業，原告乙○○○係國小肄業，原告甲○○有土地、房屋等財產，業據原告陳明在卷，並提出歸
    戶財產資料供參，又原告甲○○受傷前係在彰化縣鹿港鎮公所公有市場承租攤位
    販賣衣服，每月收入約二萬元，已如前述甚詳，另原告乙○○○在受傷前即因身
    體因素有僱請外籍看護工照顧，則經證人丙○○證述在卷。而被告係高中畢業，
    在工廠上班，每月薪水二萬九千元，則為被告所陳明，又被告有二筆投資財產資
    料，亦有彰化縣稅捐稽徵處函附歸戶財產查詢清單供參。本院斟酌原告之受傷及
    癒後情形、兩造之身分、地位及經濟能力等一切情狀，認原告甲○○請求精神慰
    撫金五十萬元、原告乙○○○請求精神慰撫金三十萬元，均屬過高，應以原告甲○○三十五萬元、原告乙○○○四萬元為適當。
　5.綜上所述，本件原告甲○○之損害為一百三十四萬二千二百八十五元（50025 ＋
    2100＋428160＋32000＋480000＋350000＝0000000），原告乙○○○之損害為四
    萬三千零四十元（940＋2100＋40000＝43040），超過部分，為無理由，不應准
    許。
　(四)按損害之發生或擴大，被害人與有過失者，法院得減輕賠償金額或免除之，此於
    被害人之代理人或使用人與有過失之情形，亦有準用，民法第二百十七條第一項
    、第三項定有明文。亦即損害之發生或擴大，被害人之代理人或使用人與有過失
    者，法院得減輕賠償金額或免除之。而駕駛機車附載他人，該他人係因藉駕駛人
    載送而擴大其活動範圍，駕駛人為之駕駛機車，應認係該他人之使用人，依前開
    規定，自得減免賠償義務人之賠償金額。又依道路交通安全規則第一百零二條第
    一項第六款規定，汽車行駛至交岔路口，轉彎車應讓直行車先行。查本件原告甲○○於車禍發生時，係由南往北行駛，而被告係由北往南行駛，則依上開規定，
    原告甲○○騎乘機車左轉時，自應注意上開規定，則其違反上開規定並未讓對向
    被告之直行車先行，以致發生碰撞，其對於本件車禍之發生顯有過失。本件車禍
    經送請台灣省彰化縣區車輛行車事故鑑定委員會鑑定及台灣省車輛行車事故覆議
    鑑定委員會覆議結果，亦同認原告甲○○無駕照駕駛輕機車，行經號誌管制交岔
    路口左轉車未讓對向直行車先行，為肇事主因。是本院斟酌其原因力之強弱，及
    雙方過失之輕重，認原告甲○○應負擔百分七十之過失責任，被告應負擔百分之
    三十之過失責任，方屬公允。又原告乙○○○乘坐原告甲○○駕駛之機車，其係
    因藉駕駛人載送而擴大活動範圍，原告甲○○為之駕駛機車，應認係後座之人之
    使用人，則原告甲○○既為有過失，依上開規定，原告乙○○○受損害部分，亦
    應依上開比例減輕被告之賠償金額。故被告應賠償原告甲○○之金額為四十萬二
    千六百八十六元（元以下四捨五入），應賠償原告乙○○○之金額為一萬二千九
    百一十二元。
　(五)綜上所述，本件原告依侵權行為損害賠償之法律關係，請求被告給付原告甲○○
    四十萬二千六百八十六元、原告乙○○○一萬二千九百一十二元，及均自起訴狀
    繕本送達翌日即九十二年三月二十九日起至清償日止，按年息百分之五計算之遲
    延利息，為有理由，應予准許。逾此範圍，則為無理由，應予駁回。
　(六)兩造分別陳明願供擔保，聲請宣告假執行及免為假執行，因原告勝訴部分，所命
    給付之金額未逾五十萬元，爰依職權宣告假執行，並依被告之聲請，酌定被告應
    供擔保之金額，准其供擔保。至原告其餘假執行之聲請，因其訴之駁回而失所附
    麗，應併予駁回。
　(七)本件原告係提起附帶民事訴訟，依法未繳納裁判費，僅原告甲○○為鑑定勞動能
    力支出鑑定費用，爰就原告甲○○與被告為訴訟費用負擔之諭知，併此敘明。
五、訴訟費用負擔之依據：民事訴訟法第七十九條、第八十五條第一項但書。
中　　　華　　　民　　　國　　九十四　　年　　　三　　　月　　三十一　　日
                                    臺灣彰化地方法院民事第二庭
~B法　　　官　羅秀緞
右為正本係照原本作成。
如對本判決上訴須於判決送達後廿日內向本院提出上訴狀。
~B法院書記官　楊年雄
中　　　華　　　民　　　國　　九十四　　年　　　三　　　月　　三十一　　日
